臺灣高等法院刑事判決
108年度上訴字第3653號
上  訴  人  
即  被  告  廖志清  




選任辯護人  陳辰軒律師
            劉政杰律師
上  訴  人  
即  被  告  鄭子安  



            林岳禾  



上列上訴人即被告等因詐欺等案件，不服臺灣士林地方法院108
年度金訴字第95號，中華民國108年10月4日第一審判決（起訴案
號：臺灣士林地方檢察署108年度偵字第9865號），提起上訴，
暨同上檢察署移送併辦(案號：108年度偵字第16246號)，本院判
決如下：
    主  文
原判決關於其附表編號2 、4 至7 部分，暨定應執行刑部分，均
撤銷。
己○○犯如附表編號2 所示之三人以上共同犯詐欺取財罪，處如附
表編號2 所示之主刑及沒收。
辛○○犯如附表編號4 、5 所示之三人以上共同犯詐欺取財罪，均
累犯，各處如附表編號4 、5 所示之主刑及沒收。應執行有期徒
刑貳年捌月。
乙○○犯如附表編號6 、7 所示之三人以上共同犯詐欺取財罪，各
處如附表編號6 、7 所示之主刑及沒收。
其他上訴駁回。
己○○、乙○○上開撤銷改判及上訴駁回部分所處之刑，各應執行有
期徒刑貳年玖月。
    事  實
一、己○○（微信通訊軟體暱稱「嚕嚕米」）、辛○○（微信通訊軟
    體暱稱「刺蝟」）及乙○○（微信通訊軟體暱稱「焦糖瑪奇朵
    」、「比利時鬆餅」）分別自民國108年6月初及中旬某日起
    ，迄至同年月28日為警查獲之日止，經由網路社交軟體LINE
    上真實姓名、年籍均不詳，自稱「劉先生」之成年人介紹，
    加入由真實姓名、年籍均不詳，綽號「泰國代購」、「藍波
    」、「筑夢」、「孤煙」、「筑夢」、「行雲流水」、「紫
    爵」、「禍為福先」、「得意」等成年人（無證據證明有未
    滿18歲之人）所共同組成以實施詐術為手段，具有持續性、
    牟利性之有結構性詐騙集團組織（下稱本案詐騙集團），己○○及辛○○均擔任「車手」之角色，負責依本案詐騙集團其他
    成員之指示，持本案詐騙集團其他成員交付之人頭帳戶金融
    卡、密碼提領詐欺款項之工作，約定報酬分別為提領金額之
    百分之2、百分之1，每3日結算給付1 次報酬；乙○○則擔任
    「收水」及「回水」之角色，負責監視「車手」提領詐欺款
    項並向「車手」收取款項後，依詐欺集團其他成員指示將款
    項轉交上手等工作，約定報酬為車手提領款項總額之百分之
    0.7，每3日結算給付1次報酬。
二、己○○、辛○○及乙○○分別於上開時間加入本案詐騙集團後，即
    與該集團內之其他成員共同意圖為自己不法之所有，基於3
    人以上共同詐欺取財之犯意聯絡，己○○持用三星廠牌、門號
    為0000000000號之行動電話（IMEI：000000000000000號，
    含門號SIM卡1張）、辛○○持用蘋果廠牌、型號IPHONE 6S、
    門號為0000000000號之行動電話（IMEI：000000000000000
    號，含門號SIM卡1張）、乙○○持用三星廠牌之行動電話（IM
    EI：000000000000000000號，含門號SIM卡1張）或蘋果廠牌
    、型號IPHONE 6之行動電話（IMEI：000000000000000號）
    與詐欺集團成員聯繫，而分別為下列犯行：
  ㈠己○○與本案詐騙集團其他成年成員共同意圖為自己不法之所
    有，基於3人以上共同詐欺取財之犯意聯絡，由己○○持用上
    開三星廠牌、門號為0000000000號之行動電話（IMEI：0000
    00000000000 號，含門號SIM卡1張）作為聯繫工具，並由真
    實姓名、年籍均不詳之本案詐騙集團某成年成員於108 年6
    月1日晚間8時43分許起，接續以電話向丁○○佯稱其為喜之坊
    網路店家，因其工作人員疏失，導致丁○○先前消費所刷的卡
    號變成供應商帳號，需丁○○前往超商解除設定云云，致丁○○
    陷於錯誤，於108年6月2日下午5時17分許、5 時25分許、5
    時29分許，在位在臺南市○○區○○路000號之統一超商怡平門
    市內，依該詐騙集團成年成員之指示操作自動櫃員機，接續
    以轉帳及跨行存款之方式，將新臺幣（下同）29,920元、29
    ,985元及14,041元匯入或存入第一商業銀行斗六分行帳號00
    000000000號帳戶（下稱第一銀行帳戶）內後，復由本案詐
    騙集團其他成年成員以微信通訊軟體發送訊息聯繫己○○，並
    將前揭第一銀行帳戶之金融卡及密碼交付予己○○，由己○○依
    指示於同日下午5時39分至42分許，在位在新竹縣○○鄉○○路0
    段000號之統一超商豐興門市內，持前開第一銀行帳戶之金
    融卡及密碼操作自動櫃員機，接續提領2萬元、2萬元、2萬
    元及1萬3千元，合計7萬3 千元後，再依指示將其所提領之
    前揭詐欺款項交付本案詐騙集團上手，嗣後並取得1,460元
    （按即73,000元×0.02＝1,460元）之報酬。
  ㈡辛○○與本案詐騙集團其他成年成員共同意圖為自己不法之所
    有，基於3 人以上共同詐欺取財之犯意聯絡，由辛○○持用上
    開蘋果廠牌、型號IPHONE 6S、門號為0000000000號之行動
    電話（IMEI：000000000000000號，含門號SIM卡1張）作為
    聯繫工具，並由真實姓名、年籍均不詳之本案詐騙集團某成
    年成員於108年6月9日下午3時19分許起，接續以電話向林鈺
    純佯稱其為格子鋪網路購物店家，因其系統出單錯誤，誤認
    林鈺純重複購物，郵局會重複扣款，林鈺純必須以分期付款
    之方式處理該筆款項，其會教導林鈺純取消分期付款云云，
    致林鈺純陷於錯誤，於同日下午4時30分許、5時30分許、5
    時35分許，在其位在臺北市○○區0段0號之工作地點，依該詐
    騙集團成年成員之指示，接續以跨行存款之方式，將49,988
    元、49,988元及49,988元存入元大商業銀行屏榮分行帳號00
    000000000000號帳戶（下稱元大銀行帳戶）內後，復由本案
    詐騙集團其他成年成員以微信通訊軟體發送訊息聯繫辛○○，
    並將前揭元大銀行帳戶之金融卡及密碼交付予辛○○，由辛○○
    依指示於同日下午4時46分許至47分許，在位在新竹縣○○鎮○○路0號之關西鎮農會內，持前開元大銀行帳戶之金融卡及密
    碼操作自動櫃員機，接續提領2萬元、2萬元、1萬元，合計5
    萬元後，再依指示將其所提領之前揭詐欺款項交付本案詐騙
    集團上手，嗣後並取得5百元（按即50,000元×0.01＝500元）
    之報酬。
  ㈢乙○○、辛○○（辛○○此部分未據起訴）與本案詐騙集團其他成
    年成員共同意圖為自己不法之所有，基於3人以上共同詐欺
    取財之犯意聯絡，由乙○○以其所有三星廠牌之行動電話（IM
    EI：000000000000000000號，含門號SIM卡1張）作為聯繫工
    具，並由真實姓名、年籍均不詳之本案詐欺集團某成年成員
    於108年6月13日下午4時6分許起，以電話向羅美鳳佯稱其為
    網路購物客服人員，因設定錯誤，須羅美鳳前往自動櫃員機
    解除設定云云，致羅美鳳陷於錯誤，於同日晚間7 時15分許
    、7時21分許、7時30分許，在不詳地點，接續依指示以轉帳
    之方式，將29,989元、3萬元、30,115元匯入永豐商業銀行
    許宏維帳號000000000000000 號帳戶（下稱永豐銀行許宏維
    帳戶）內後，復由本案詐騙集團其他成年成員以微信通訊軟
    體發送訊息聯繫辛○○、乙○○，並將前揭永豐銀行許宏維帳戶
    之金融卡及密碼交付予辛○○，由辛○○依指示於同日晚間7時2
    2分許至51分許，在南投縣○○鎮○○路000號及南投縣○○鎮○○路
    0段00號，持前開永豐銀行許宏維帳戶之金融卡及密碼操作
    自動櫃員機，接續提領2萬元、2 萬元、2萬元、2萬元、1萬
    元、2萬元、1萬元，合計12萬元（超過前述羅美鳳匯入款項
    部分，無證據證明屬本案詐騙所得）後，再將款項交由乙○○
    ，由乙○○依指示將前揭詐欺款項交付本案詐騙集團上手，嗣
    後乙○○並取得630元（按即29,989元+30,000元+30,115元＝90
    ,104元，90,104元×0.007 ＝630元）之報酬。
  ㈣己○○、辛○○、乙○○與本案詐騙集團其他成年成員共同意圖為
    自己不法之所有，基於3 人以上共同詐欺取財之犯意聯絡，
    由己○○、辛○○分別以其等持用之上開行動電話，乙○○則持用
    蘋果廠牌、型號IPHONE 6之行動電話（IMEI：000000000000
    000號）作為聯繫工具，並由真實姓名、年籍均不詳之本案
    詐騙集團某成年成員，於108年6月28日下午5 時46分許起，
    接續以電話向丙○○佯稱其為小三每日網路購物店家，因丙○○
    先前消費時資料誤植VIP會員，需繳會費，如丙○○不加入VIP
    會員，須進行取消手續云云，致丙○○陷於錯誤，於同日晚間
    6時40分許、6時44分許、7時8 分許及7時33分許，在位在臺
    北市○○區○○街0號之中華郵政股份有限公司臺北南陽郵局及
    位在臺北市○○區○○街0 ○0號之統一超商鑫公信門市內，接續
    依指示操作自動櫃員機，以轉帳或存款之方式，先將29,988
    元、29,988元、29,985元、29,985元轉入或存入至永豐商業
    銀行竹北光明分行楊佳霖帳號00000000000000號帳戶（下稱
    永豐銀行楊佳霖帳戶）內，復於同日晚間7時22分許及7時25
    分許，在位在臺北市○○區○○街00號之全家南陽店內，接續存
    款2萬9千元、3萬元至台新國際商業銀行中和分行帳號00000
    000000000號帳戶（下稱台新銀行帳戶）內後，再由本案詐
    騙集團其他成年成員以微信通訊軟體發送訊息聯繫辛○○、己○○及乙○○，並將前揭永豐銀行楊佳霖帳戶、台新銀行帳戶之
    金融卡及密碼分別交付辛○○及己○○2人，由辛○○依指示於同
    日下午7時0分許至42分許，在位在新北市○○區○○街000 號之
    全家汐止莊敬店、位在新北市○○區○○街000號之全聯汐止莊
    敬店及位在新北市○○區○○路0段000號之OK超商汐止水源店內
    ，持前開永豐銀行楊佳霖帳戶之金融卡及密碼操作自動櫃員
    機，接續提領2萬元、2萬元、2萬元、2萬元、1萬元、2萬元
    、9千9百元，合計11萬9千9百元，另由己○○依指示於同日下
    午7時16分許至32分許，在位在新北市○○區○○街00號之全家
    汐止興莊店、位在新北市○○區○○○路0段000號之全家汐止青
    山店及位在新北市○○區○○路00號之統一超商潤安門市內，持
    前開台新銀行帳戶之金融卡及密碼，接續提領3萬元、2萬9
    千元、2萬9千元、2萬元及1萬元，合計11萬8千元（超過前
    述丙○○存入款項部分，無證據證明屬詐欺所得）後，辛○○及
    己○○旋在前開領款地點附近之麥當勞速食店、熱炒店內，將
    款項及前述永豐銀行楊家霖帳戶之金融卡交由乙○○，由乙○○
    依指示將前揭詐欺部分款項交付本案詐騙集團上手
  ㈤己○○、乙○○與本案詐騙集團其他成年成員共同意圖為自己不
    法之所有，基於3人以上共同詐欺取財之犯意聯絡，由己○○
    以其持用之上開行動電話，乙○○則持用蘋果廠牌、型號IPHO
    NE 6之行動電話（IMEI：000000000000000號）作為聯繫工
    具，並由真實姓名、年籍均不詳之本案詐騙集團某成年成員
    ，於108年6月28日下午5時11分許，接續以電話向甲○○佯稱
    其為YOCO網路店家，因工作人員疏失，誤將甲○○設定為VIP
    會員，金融帳戶將被重複扣款，其要協助甲○○取消設定云云
    ，致甲○○陷於錯誤，於同日下午5時51分許、6時2分許，在
    不詳地點，接續依指示操作自動櫃員機，以轉帳或存款之方
    式，先將29,985元、29,985元轉入或存入至合作金庫商業銀
    行西台中分行帳號0000000000000號帳戶（下稱合作金庫銀
    行帳戶）內後，再由本案詐騙集團其他成年成員以微信通訊
    軟體發送訊息聯繫己○○及乙○○，並將前揭合作金庫銀行帳戶
    之金融卡及密碼交付己○○，由己○○依指示於同日下午5時58
    分許至6時22分許，在位在新北市○○區○○○路0段000號之聯邦
    銀行汐止分行、全家汐止青山店及位在新北市○○區○○街00號
    之萊爾富北縣連興店內，持前開合作金庫銀行帳戶之金融卡
    及密碼操作自動櫃員機，接續提領2萬元、9千元、2萬元、1
    萬元、2萬元及7千元，合計8萬6千元（超過前述甲○○轉入及
    存入款項部分，無證據證明屬詐欺所得）後，己○○旋在前開
    領款地點附近之麥當勞速食店、熱炒店內，將款項交由乙○○
    ，由乙○○依指示將前揭詐欺部分款項交付本案詐騙集團上手
    。
三、嗣經員警在新北市汐止區執行勤務時，見己○○與先前詐欺案
    件監視器畫面所拍攝之詐騙集團嫌疑人長相相同，遂尾隨查
    看，並發現己○○、辛○○擔任車手，在多處自動櫃員機提領款
    項，復與乙○○在新北市○○區○○路0段000號之新美味熱炒店內
    見面交付贓款而當場查獲己○○、辛○○及乙○○，並在己○○身上
    扣得其持用之上開行動電話、前開台新銀行帳戶、合作金庫
    銀行帳戶之金融卡；在辛○○身上扣得其持用之前述行動電話
    ；在乙○○身上扣得其前開持用之三星廠牌行動電話、蘋果廠
    牌行動電話、前開永豐銀行楊家霖帳戶金融卡及當日己○○、
    辛○○所交付而尚未繳回本案詐騙集團上手之23萬3千元，始
    查悉上情。
四、案經丙○○、甲○○訴由新竹市警察局第三分局報請臺灣士林地
    方檢察署（下稱士林地檢署）檢察官偵查起訴及移送併辦。
    理  由
壹、證據能力方面：
一、按被告以外之人於審判外之陳述，雖不符刑事訴訟法第159
    條之1至第159條之4之規定，然經當事人於審判程序同意作
    為證據，法院審酌該言詞陳述或書面陳述作成時之情況，認
    為適當者，亦得為證據；當事人、代理人或辯護人於法院調
    查證據時，知有刑事訴訟法第159條第1項不得為證據之情形
    ，而未於言詞辯論終結前聲明異議者，視為有前項之同意，
    刑事訴訟法第159條之5定有明文。查，本判決下列認定事實
    所引用之被告以外之人於審判外所為之供述證據資料（包含
    人證與文書等證據），並無證據證明係公務員違背法
    定程序所取得；而檢察官、被告己○○、辛○○及乙○○（以下合
    稱被告3人）及被告己○○之辯護人對本院準備程序期日提示
    之卷證，均不爭執其證據能力，且迄至言詞辯論終結前亦未
    再聲明異議，本案證據資料作成時之情況，核無違法取證或
    其他瑕疵，證明力亦無明顯過低之情形，認為以之作為證據
    為適當，依刑事訴訟法第159條之5規定，自均得作為證據。
二、至於非供述證據部分，檢察官、被告3人及被告己○○之辯護
    人於本院準備程序期日均不爭執其證據能力，復均查無違反
    法定程序取得或其他不得作為證據之情形，且經本院於審理
    期日提示予檢察官、被告3人及被告己○○之辯護人而為合法
    調查，應認均有證據能力。
貳、實體部分：
一、認定犯罪事實所憑之證據及理由：   
  ㈠上開犯罪事實，業據被告3人於警詢、偵查、原審及本院審理
    時均坦承不諱〔見士林地檢署108年度偵字第9865號偵查卷宗
    （下稱偵卷）第19至28、31至37、40、41、43至49、489至4
    93頁、原審卷一第26至29、32至35、38至41頁、原審卷二第
    284至288頁、原審卷三第200至202、206、210至212 頁、原
    審卷四第277至287、382至387頁、原審卷五第31至35頁、本
    院卷一第77、261至266、274頁、本院卷二第171至177頁）
    ，核與證人即告訴人丙○○、甲○○、丁○○、林鈺純於警詢時指
    訴情節相符（見偵卷第427至431、449至453頁、原審卷四第
    353至359頁、原審卷五第223至227頁），並有新竹市警察局
    第三分局搜索扣押筆錄、扣押物品目錄表、扣押物品收據、
    現場及扣案物照片、蒐證照片、微信通訊軟體帳號及對話翻
    拍照片、內政部警政署反詐騙諮詢專線紀錄表、臺北市政府
    警察局中山分局中山二派出所陳報單、臺北市政府警察局中
    正第一分局仁愛路派出所陳報單、受理刑事案件報案三聯單
    、受理各類案件紀錄表、受理詐騙帳戶通報警示簡便格式表
    、金融機構聯防機制通報單、自動櫃員機交易明細表、國泰
    世華銀行存摺、提款車手影像對照表、辛○○提領詐騙款項一
    覽表、己○○提領詐騙款項一覽表、吳俊霆涉嫌詐欺案提領時
    、地一覽表、歷史交易明細、監視器錄影翻拍照片、元大銀
    行共用認領單、客戶往來交易明細及臺灣南投地方檢察署10
    8年度偵字第3514、4000號起訴書等件在卷可稽（見偵卷第5
    1至71、75、81至397、425、426、433 至441、443、447、4
    48、455至463、465至471頁、原審卷二第163至269、275至2
    77、319頁、原審卷三第161、181、183 、185、187、189、
    191頁、原審卷四第278、289、351、361 至369、373、443
    頁、原審卷五第125、141至143、215 至217、219至221頁、
    本院卷二第126至130頁），並有被告3人持用之上開行動電
    話4支、台新銀行帳戶之金融卡、永豐銀行楊家霖帳戶之金
    融卡及合作金庫銀行帳戶之金融卡扣案可資佐證，堪認被告
    3人前揭任意性自白核與事實相符，應堪採信。
  ㈡按共同正犯，係共同實行犯罪行為之人，在共同意思範圍內
    ，各自分擔犯罪行為之一部，相互利用他人之行為，以達其
    犯罪之目的；且不限於事前有所協議，其於行為當時，基於
    相互之認識，以共同犯罪之意思參與者，亦無礙於共同正犯
    之成立。而詐欺集團為實行詐術騙取款項，並蒐羅、使用人
    頭帳戶以躲避追緝，各犯罪階段緊湊相連，係需多人縝密分
    工，相互為用，方能完成之集團性犯罪，雖各共同正犯僅分
    擔實行其中部分行為，仍應就全部犯罪事實共同負責；是以
    部分詐欺集團成員縱未直接對被害人施以詐術，如有接收人
    頭帳戶金融卡、測試、回報供為其他成員實行詐騙所用，或
    配合提領款項，從中獲取利得，餘款交付其他成員等行為，
    所為均係該詐欺集團犯罪歷程不可或缺之重要環節，尤其是
    配合提領贓款，被害人遭詐欺集團成員詐騙後，雖已將款項
    匯入詐欺集團指定之人頭帳戶，但上開款項在詐欺集團成實
    際提領前，該帳戶隨時有被查覺而遭凍結之可能，故分擔提
    領詐騙所得贓款之工作，更是詐欺集團最終完成詐欺取財犯
    行之關鍵行為，仍係以自己犯罪之意思，參與犯罪構成要件
    之行為，而屬共同正犯。查本案被告己○○參與事實欄二㈠、㈣
    、㈤所示詐騙集團所屬成員之詐欺犯行、被告辛○○參與事實
    欄二㈡、㈣所示詐騙集團所屬成員之詐欺犯行、被告乙○○參與
    事實欄二㈢、㈣、㈤所示詐騙集團所屬成員之詐欺犯行，而各
    該詐騙集團分工細緻，被告3人雖未自始至終參與各階段之
    犯行，且與撥打電話詐騙被害人之成員間有互不相識之情形
    ，然依現今詐騙集團詐騙之犯罪型態及模式，其等就各所屬
    詐騙集團成員以本件手法行騙，當為被告3人主觀上所明知
    之範圍；又被告3人明知除由被告乙○○擔任監督車手提領詐
    欺款項並向車手收取款項後轉交上游之「收水」角色、被告
    己○○、辛○○擔任持人頭帳戶金融卡、密碼提領詐欺款項之「
    車手」之角色外，尚有綽號「泰國代購」、「藍波」、「筑
    夢」、「孤煙」、「筑夢」、「行雲流水」、「紫爵」、「
    禍為福先」、「得意」等成年人及其他負責以電話對被害人
    施用詐術之機房話務人員，足見其等明知所屬詐欺集團之成
    員已達3人以上，仍在本件犯行之合同犯意內，各自分擔犯
    罪行為之一部，而相互利用其他詐欺集團成員之部分行為以
    遂行犯罪之目的，亦有犯意聯絡及行為分擔，即應就其等所
    參與並有犯意聯絡之犯罪事實同負全責。
  ㈢至於告訴人丙○○於108年6月28日係以轉帳或存款之方式，將2
    9,988元、29,988元、29,985元、29,985元轉入或存入至永
    豐銀行楊佳霖帳戶，並將款項存入台新銀行帳號0000000000
    0000號帳戶內、被告辛○○、己○○於同日持上開永豐銀行楊佳
    霖帳戶之金融卡、台新銀行帳戶之金融卡、合作金庫銀行帳
    戶之金融卡所提領之款項分別合計為8萬6千元、11萬9千9百
    元、11萬8千元，業經本院認定如前，起訴書誤載告訴人丙○○於108年6月28日僅匯款29,985元至永豐銀行楊佳霖帳戶，
    並將款項匯入台新銀行帳號為000000000000000 號帳戶內、
    被告辛○○、己○○於同日持上開永豐銀行楊佳霖帳戶之金融卡
    、台新銀行帳戶之金融卡、合作金庫銀行帳戶之金融卡領款
    分別得手合計5萬9千元、10多萬元云云，雖有未洽，惟均不
    影響起訴犯罪事實之同一性，附此敘明。
  ㈣綜上，本件被告3人犯行事證明確，均洵堪認定，應均予依
    法論科。
二、論罪：
  ㈠按組織犯罪防制條例第2條於106年4月19日修正公布，並依同
    條例第19條規定，自公布日施行，該條例第2條原規定：「
    本條例所稱犯罪組織，係指3人以上，有內部管理結構，以
    犯罪為宗旨或以其成員從事犯罪活動，具有集團性、常習性
    及脅迫性或暴力性之組織」，於106年4月19日修正為：「本
    條例所稱犯罪組織，指3人以上，以實施強暴、脅迫、詐術
    、恐嚇為手段或最重本刑逾5年有期徒刑之刑之罪，所組成
    具有持續性及牟利性之有結構性組織。前項有結構性組織，
    指非為立即實施犯罪而隨意組成，不以具有名稱、規約、儀
    式、固定處所、成員持續參與或分工明確為必要」，復於10
    7年1月3日將該條例第2條第1項內文中「具有持續性『及』牟
    利性之有結構性組織」，修正為「具有持續性『或』牟利性之
    有結構性組織」，是107年1月3日修正後之犯罪組織不以脅
    迫性或暴力性之犯罪活動為限，凡以實施強暴、脅迫、詐術
    、恐嚇為手段，或最重本刑逾5年有期徒刑之刑之罪，所組
    成具有持續性或牟利性之有結構性組織均屬之。據前述可知
    ，本案詐欺集團成員招募被告3人分別自108 年6月2日、6月
    8日及6月中旬某日起加入本案詐騙集團，擔任車手、收水及
    回水之工作，由本案詐欺集團其他成員先後以事實欄二所示
    之方式詐騙上開被害人而取得款項，迄至108年6月28日為止
    ，被告3人始終為上開詐騙集團之一員，又本案詐騙集團部
    分成員亦建立名稱「栓緊螺絲團隊」之微信通訊軟體聊天群
    組，以該群組進行聯繫或監控車手取財進度，其中成員包含
    被告3人、綽號「泰國代購」、「藍波」、「筑夢」、「孤
    煙」、「筑夢」、「行雲流水」、「紫爵」、「禍為福先」
    、「得意」等成年人，是本案詐騙集團為藉由招募集團成員
    ，以不同話務人員之角色分工持續撥打電話搭配話術作為實
    施詐術之手段，向被害人行騙，以獲取金錢或其他物質利益
    而一致行動之集團，自須投入相當之時間與資金等成本，而
    非隨意組成立即實施犯罪，則由本案詐騙集團之內部分工結
    構、成員組織等，堪認本案詐騙集團具有一定之時間上持續
    性及牟利性，自屬前開修正後組織犯罪防制條例第2條所稱3
    人以上，以實施詐術為手段，所組成具有持續性、牟利性之
    有結構性組織，應堪認定。
  ㈡復按組織犯罪防制條例係藉由防制組織型態之犯罪活動為手
    段，以達成維護社會秩序、保障人民權益之目的，乃於該條
    例第3條第1項前段與後段，分別對於「發起、主持、操縱、
    指揮」及「參與」犯罪組織者，依其情節不同而為處遇，行
    為人雖有其中一行為（如參與），不問其有否實施各該手段
    （如詐欺）之罪，均成立本罪。然在未經自首或有其他積極
    事實，足以證明其確已脫離或解散該組織之前，其違法行為
    ，仍繼續存在，即為行為之繼續，而屬單純一罪，至行為終
    了時，仍論為一罪。又刑法上一行為而觸犯數罪名之想像競
    合犯存在之目的，在於避免對於同一不法要素予以過度評價
    。自然意義之數行為，得否評價為法律概念之一行為，應就
    客觀構成要件行為之重合情形、主觀意思活動之內容、所侵
    害之法益與行為間之關連性等要素，視個案情節依社會通念
    加以判斷。刑法刪除牽連犯之規定後，原認屬方法目的或原
    因結果，得評價為牽連犯之二犯罪行為間，如具有局部之同
    一性，或其行為著手實行階段可認為同一者，得認與一行為
    觸犯數罪名之要件相侔，依想像競合犯論擬。倘其實行之二
    行為，無局部之重疊，行為著手實行階段亦有明顯區隔，依
    社會通念難認屬同一行為者，應予分論併罰。因而，行為人
    以一參與詐欺犯罪組織，並分工加重詐欺行為，同時觸犯參
    與犯罪組織罪及加重詐欺取財罪，雖其參與犯罪組織之時、
    地與加重詐欺取財之時、地，在自然意義上非完全一致，然
    二者仍有部分合致，且犯罪目的單一，依一般社會通念，認
    應評價為一罪方符合刑罰公平原則，應屬想像競合犯，如予
    數罪併罰，反有過度評價之疑，實與人民法律感情不相契合
    。再按罪責原則之含義有二，一為無責任即無刑罰原則（刑
    法第12條第1項規定：行為非出於故意或過失者不罰，即寓
    此旨）；另者為自己責任原則，即行為人祇就自己之行為負
    責，不能因他人之違法行為而負擔刑責。前者其主要內涵並
    有罪刑相當原則，即刑罰對人身自由之限制與所欲維護之法
    益，須合乎比例原則。不唯立法上，法定刑之高低應與行為
    人所生之危害、行為人責任之輕重相符；在刑事審判上既在
    實現刑罰權之分配正義，自亦應罪刑相當，罰當其罪。是基
    於無責任即無刑罰原則，責任之評價與法益之維護息息相關
    ，對同一法益侵害為雙重評價，為過度評價；對法益之侵害
    未予評價，則評價不足，均為所禁。刑罰要求適度之評價，
    俾對法益之侵害為正當之維護。因此，加重詐欺罪係侵害個
    人財產法益之犯罪，其罪數計算，以被害人數、被害次數之
    多寡，決定其犯罪之罪數；核與參與犯罪組織罪之侵害社會
    法益，因應以行為人所侵害之社會全體利益為準據，認定係
    成立一個犯罪行為，有所不同。是以倘若行為人於參與犯罪
    組織之繼續中，先後加重詐欺數人財物，因行為人僅為一參
    與組織行為，侵害一社會法益，應僅就首次犯行論以參與犯
    罪組織罪及加重詐欺罪之想像競合犯，而其後之犯行，乃為
    其參與組織之繼續行為，為避免重複評價，當無從將一參與
    犯罪組織行為割裂再另論一參與犯罪組織罪，而與其後所犯
    加重詐欺罪從一重論處之餘地（最高法院107年度台上字第1
    066號判決意旨參照）。 
  ㈢核被告己○○就事實欄一、二㈠所為、被告辛○○就事實欄一、二
    ㈡所為、被告乙○○就事實欄一、二㈢所為，均係犯組織犯罪防
    制條例第3條第1項後段之參與犯罪組織罪及刑法第339條之4
    第1項第2款之3人以上共同犯詐欺取財罪；被告己○○、乙○○
    就事實欄二㈣、㈤所為、辛○○就事實欄二㈣所為，均係犯刑法
    第339條之4第1項第2款之3人以上共同犯詐欺取財罪。
  ㈣被告己○○與本案詐騙集團其他成年成員間就上開事實欄二㈠所
    示犯行；被告辛○○與本案詐騙集團其他成年成員間就上開事
    實欄二㈡所示犯行；被告乙○○、辛○○（未據起訴）與本案詐
    騙集團其他成年成員間就上開事實欄二㈢所示犯行；被告3人
    與本案詐騙集團其他成年成員間就上開事實欄二㈣所示犯行
    ；被告己○○、乙○○與本案詐騙集團其他成年成員間就上開事
    實欄二㈤所示犯行，分別有犯意聯絡及行為分擔，均為共同
    正犯。
  ㈤被告3人與本案詐騙集團成員分別係各於密切接近之時間，先
    後數次詐騙如事實欄所示被害人，使各該被害人陷於錯誤而
    為多次匯款，分別侵害同一之法益，各行為之獨立性極為薄
    弱，依一般社會健全觀念，在時間差距上，難以強行分開，
    在刑法評價上，視為數個舉動之接續施行，合為包括之一行
    為予以評價，較為合理，應各就上開同一被害人所為之多次
    詐欺取財行為部分，分別論以接續犯。
  ㈥查被告3人參與以實施詐術為手段，具有持續性、牟利性之有
    結構性組織之3人以上詐欺犯罪組織，分別擔任車手、收水
    ，被告己○○共同對事實欄二㈠所示告訴人丁○○實施詐騙（被
    告己○○參與犯罪組織後之首次詐欺犯行）、被告辛○○共同對
    事實欄二㈡所示告訴人林鈺純實施詐騙（被告辛○○參與犯罪
    組織後之首次詐欺犯行）、被告乙○○共同對事實欄二㈢所示
    告訴人羅美鳳實施詐騙（被告乙○○參與犯罪組織後之首次詐
    欺犯行），揆諸前揭說明，被告3人上開所犯參與犯罪組織
    罪與3 人以上共同犯詐欺取財等行為間分別具局部同一性，
    且被告3人參與犯罪組織，以達不法取得被害人財物之單一
    犯罪目的，即形式上獨立之行為，彼此之間具有全部或一部
    不可割之一致性或事理上之關聯性，且依一般社會通念，認
    應評價為一行為，自應適用想像競合犯之規定論以一罪，是
    被告己○○就事實欄一、二㈠所為、被告辛○○就事實欄一、二㈡
    所為、被告乙○○就事實欄一、二㈢所為，各係以一行為觸犯
    組織犯罪防制條例第3條第1項後段之參與犯罪組織罪及刑法
    第339條之4第1項第2款之3人以上共同犯詐欺取財罪，均為
    想像競合犯，應各依刑法第55條前段之規定，從一重之3人
    以上共同犯詐欺取財罪處斷。又檢察官雖僅就被告3人參與
    犯罪組織、詐欺告訴人丙○○及被告己○○、乙○○詐欺告訴人甲○○部分之犯行提起公訴，然檢察官就犯罪事實一部起訴者，
    其效力及於全部，本件被告3人分別與本案詐騙集團其他成
    員共同詐欺被害人丁○○、林鈺純、羅美鳳部分之事實，與前
    揭論罪科刑之被告3人參與犯罪組織部分，分別具有想像競
    合犯之裁判上一罪之關係，而為起訴效力所及，並經檢察官
    於原審表示擴張被告3人參與犯罪組織部分與其等首次犯行
    成立想像競合關係，且經原審及本院告知被告3人就參與犯
    罪組織部分犯行亦可能涉犯刑法第339條之4第1項第2款之3
    人以上共同犯詐欺取財罪之罪名，而無礙於被告3人及被告
    己○○之辯護人之攻擊防禦權，本院自得併予審理。
  ㈦又按行為基於單一犯意，於同時、同地或密切接近之時地實
    行數行為，侵害同一之法益，各行為之獨立性極為薄弱，依
    一般社會健全觀念，在時間差距上，難以強行分開，在刑法
    評價上，以視為數個舉動之接續施行，合為包括之一行為予
    以評價，較為合理者，始屬接續犯，而為包括之一罪。然若
    如客觀上有先後數行為，主觀上基於一個概括之犯意，逐次
    實行而具連續性，其每一前行為與次行為，依一般社會健全
    觀念，在時間差距上，可以分開，在刑法評價上，各具獨立
    性，每次行為皆可獨立成罪，縱構成同一之罪名，亦應依數
    罪併罰之例予以分論併罰。而刑法處罰之加重詐欺取財罪係
    侵害個人財產法益之犯罪，其罪數計算，依一般社會通念，
    應以被害人數、被害次數之多寡，決定其犯罪之罪數（最高
    法院108年度台上字第274號判決意旨參照）。是被告己○○就
    事實欄二㈠、㈣、㈤所示加重詐欺取財犯行、被告辛○○就事實
    欄二㈡、㈣所示加重詐欺取財犯行、被告乙○○就事實附欄二㈢
    至㈤所示加重詐欺取財犯行，均係侵害個人財產法益之犯罪
    ，其各行為間，依一般社會健全觀念，其時間可以區隔，且
    侵害法益不同，而各具獨立性，是認被告3人就所犯上開犯
    行，犯意各別，行為互殊，應予分論併罰。
  ㈧士林地檢署檢察官移送併案審理（108年度偵字第16246號）
    之參與犯罪組織、加重詐欺取財部分，核與原起訴且經本院
    論處罪刑部分事實同一，本院自得併為審究。
  ㈨另檢察官認告訴人丙○○因遭詐騙而匯款至永豐銀行楊佳霖帳
    戶之金額僅有29,985元，惟上開告訴人丙○○遭被告3人及本
    案詐騙集團其他成員於密切接近之時間詐騙，亦將29,988元
    、29,988元、29,985元轉入或存入前開永豐銀行楊佳霖帳戶
    內，亦係被告3人及本案詐騙集團其他成員實施之詐欺犯行
    所致，與前開有罪部分，有接續犯之實質上一罪關係，亦為
    起訴效力所及，本院自應併予審理。
  ㈩依108年2月22日公布之司法院釋字第775號解釋文：「刑法第
    47條第1項規定：『受徒刑之執行完畢，或一部之執行而赦免
    後，5年以內故意再犯有期徒刑以上之罪者，為累犯，加重
    本刑至二分之一。』有關累犯加重本刑部分，不生違反憲法
    一行為不二罰原則之問題。惟其不分情節，基於累犯者有其
    特別惡性及對刑罰反應力薄弱等立法理由，一律加重最低本
    刑，於不符合刑法第59條所定要件之情形下，致生行為人所
    受之刑罰超過其所應負擔罪責之個案，其人身自由因此遭受
    過苛之侵害部分，對人民受憲法第8條保障之人身自由所為
    限制，不符憲法罪刑相當原則，牴觸憲法第23條比例原則。
    於此範圍內，有關機關應自本解釋公布之日起2年內，依本
    解釋意旨修正之。於修正前，為避免發生上述罪刑不相當之
    情形，法院就該個案應依本解釋意旨，裁量是否加重最低本
    刑。」是在該解釋文公布後，本院即應依此就個案裁量是否
    有依刑法第47條第1項規定加重最低本刑之必要。查被告辛○○前於104年間因幫助詐欺取財案件，經臺灣新北地方法院（
    下稱新北地院）以105年度易字第1073號判決判處有期徒刑4
    月確定；復於105年間因幫助詐欺取財案件，經新北地院以1
    07年度審易字第1742號判決判處有期徒刑2月確定，上開2罪
    ，經新北地院以108年度聲字第235號裁定應執行有期徒刑5
    月確定，於108年6月5日易科罰金執行完畢等情，有本院被
    告前案紀錄表1份在卷可參，其於有期徒刑執行完畢後5年內
    故意再犯本案最重本刑為有期徒刑以上之罪，符合刑法第47
    條第1項累犯之規定，本院審酌被告上述包含幫助詐欺取財
    案件，甫於108年6月5日易科罰金執行完畢，理應生警惕作
    用，期待其返回社會後能因此自我控管，惟被告辛○○竟未生
    警惕，復故意再犯本件3人以上共同犯詐欺取財犯行，足見
    前罪之徒刑執行成效不彰，被告辛○○對刑罰之反應力顯然薄
    弱，爰就被告辛○○所犯上開2罪，均依累犯規定分別加重其
    最低本刑。
三、不另為無罪之諭知：
  ㈠公訴意旨另以：被告3人基於洗錢之犯意聯絡，由該詐欺組織
    犯罪集團內之某成員以事實欄二㈣、㈤所示詐欺方式，使告訴
    人丙○○、甲○○均陷於錯誤，依指示匯款至上開永豐銀行楊佳
    霖帳戶、台新銀行帳戶及合作金庫銀行帳戶等人頭帳戶後，
    先由「藍波」在微信「拴緊螺絲團隊」po出金融卡號，「得
    意」再指示被告辛○○拿取上開永豐銀行楊佳霖帳戶之金融卡
    ，另被告己○○透過前開群組，得知暱稱「泰國代購」、「藍
    波」、「筑夢」之指示，確認提款卡號及金額後，再經由「
    得意」、乙○○轉交郵局、台新銀行帳戶、合作金庫銀行帳戶
    之金融卡，被告己○○、辛○○領款後，分別將所得款項及金融
    卡交付與被告乙○○、暱稱「得意」、「紫爵」等人，被告3
    人係將犯罪所得以現金方式提領並轉交詐騙集團組織之其他
    成員，使上開金錢流向難以追查，隱匿上開犯罪所得之本質
    及去向，並使其來源形式上合法化，核與洗錢防制法第2條
    第1款、第2款所定之要件相符，因認被告3人此部分所為，
    另涉犯洗錢防制法第14條第1項之洗錢罪嫌云云。
  ㈡按洗錢防制法係以防制洗錢，打擊犯罪，健全防制洗錢體系
    ，穩定金融秩序，促進金流透明，強化國際合作為立法目的
    ，此觀該法第1條自明。其立法說明（依委員尤美女等三人
    所提修正動議通過）亦指出「……非法金流利用層層複雜的各
    種名目、態樣，而移轉、分散至跨國不同據點，取得形式上
    合法來源的樣態以躲避追緝，……打擊犯罪除正面打擊，更重
    要的應自阻斷其金流著手，包括金流透明化之管制及強化洗
    錢犯罪之追訴，才能徹底杜絕犯罪」等語（見立法院公報第
    105卷第100期院會紀錄第77、78頁），申言之，洗錢防制法
    之立法目的，係在防制特定犯罪不法所得之資金或財產，藉
    由洗錢行為轉換成為合法來源之資金或財產，切斷資金與當
    初犯罪行為之關聯性，隱匿犯罪行為或該資金不法來源或本
    質，使偵查機關無法藉由資金之流向追查詐欺犯罪者。是提
    供帳戶予他人使用是否構成洗錢行為，依前述說明及同法第
    2條第2款之規定，應以其在金流方面能否「掩飾或隱匿特定
    犯罪所得之本質、來源、去向、所在、所有權、處分權或其
    他權益者」，切斷資金與當初犯罪行為之關聯性而定。
  ㈢一般針對不特定多數人行騙之詐欺集團，所供被害人將款項
    匯入之帳戶，乃為該詐騙集團「取得」犯罪所得之手段，被
    害人發覺受騙後，即能立即指證其所匯入之特定帳戶，此部
    分之金流透明易查，在形式上無法合法化其所得來源，是該
    帳戶顯不能達到掩飾或隱匿特定犯罪所得之本質、來源之作
    用；又詐騙集團不論是自該帳戶再轉匯入其他帳戶，抑或由
    車手臨櫃或至自動櫃員機提領現金，均可透過該帳戶之交易
    紀錄得知犯罪所得之去向，當非洗錢防制法第2條第2款所定
    之洗錢行為甚明。
  ㈣準此，被告3人就事實欄二㈣、㈤所示行為，係由本案詐騙集團
    其他成年成員提供帳戶收取詐欺所得款項後，由被告己○○、
    辛○○提領出來，再經由被告乙○○或其他本案詐騙集團其他成
    年成員轉交本案詐騙集團上手，然核被告3人所為實屬將從
    事詐欺取財之犯罪所得置於本案詐欺集團實力支配下之舉，
    並非於知悉他人實施詐欺取財後，另基於掩飾、隱匿犯罪所
    得之犯意，而為上揭提供之行為應視為詐欺取財犯罪行為分
    擔之一部，尚無事證足認被告3人有何洗錢之犯行，尚難併
    依洗錢罪論處，此部分不能證明被告3人犯罪，本應諭知無
    罪，惟檢察官認此部分與前開經認定為有罪之部分，屬想像
    競合犯之裁判上一罪關係，爰不另為無罪之諭知。
四、撤銷改判及科刑審酌(即其附表編號2、4至7)部分：
  ㈠原審認被告3 人犯3 人以上共同犯詐欺取財罪事證明確予以
    論罪科刑，固非無見。惟查：⒈按法院不得就未經起訴之犯
    罪審判；又除刑事訴訟法有特別規定外，未受請求之事項予
    以判決者，其判決當然違背法令，此觀之刑事訴訟法第268
    條、第379 條第12款規定自明。是對於未受請求之事項，除
    該部分與已受請求部分具有審判不可分關係而應一併審理外
    ，基於刑事訴訟不告不理原則，對於該未受請求之部分，自
    不能加以審判，若法院對於未受請求之請求之事項予以審判
    者，即有違上開不告不理之原則，乃屬訴外裁判，該部分判
    決自屬當然違背法令（最高法院104 年度台非字第257號判
    決意旨參照）。再訴外裁判，屬自始不生實質效力之裁判，
    但因具有判決形式，故應撤銷，此撤銷具有改判之性質，使
    撤銷部分失其形式上之效力（最高法院101 年度台上字第55
     46號判決意旨參照）。本案檢察官僅就被告3人參與犯罪組
    織、詐欺告訴人丙○○及被告己○○、乙○○詐欺告訴人甲○○部分
    之犯行提起公訴，並未起訴被告辛○○涉嫌詐騙被害人戊○○、
    被告乙○○涉嫌詐騙被害人庚○○部分，此有士林地檢署檢察官
    108年度偵字第9865號起訴書1 份在卷可考。原審未查，逕
    就未經起訴之被告辛○○涉嫌詐騙被害人戊○○、被告乙○○涉嫌
    詐騙被害人庚○○部分加以論處罪刑，自有未受請求之事項予
    以判決之違誤，顯有未當。⒉被告辛○○、乙○○就本案所犯參
    與組織犯行部分，揆諸前揭說明，應與其等參與本件詐騙集
    團後首次犯加重詐欺犯行論以想像競合犯，而本件被告辛○○
    、乙○○參與本案詐騙集團後之首次犯加重詐欺犯行分別係於
    108年6月9日下午4時30分許、同年月13日晚間7時15分許，
    對告訴人林鈺純、羅美鳳所為，原審未予認定，卻誤認被告
    辛○○、乙○○於108年6月9日晚間9時32分許、同年月23日晚間
    9時43分許，對告訴人戊○○、庚○○所為加重詐欺取財犯行（
    即原判決附表編號4、6）部分分別係其等參與本件詐騙集團
    後所為首次加重詐欺取財犯行，而分別與前開起訴並經本院
    論處罪刑之參與犯罪組織事實部分想像競合，事實認定亦屬
    有誤。⒊被告3人提起本件上訴後，已與告訴人丙○○達成和解
    ，被告己○○並已先賠償告訴人丙○○2萬元，量刑基礎已有改
    變。被告3人提起上訴，指摘原判決關於其附表編號2、5、7
    部分量刑過重，均為有理由；至於被告3人認原判決關於其
    附表4、6部分量刑過重，雖均無理由，惟原判決既有前開可
    議之處，自應由本院將原判決關於其附表編號2、4至7部分
    ，暨定應執行刑部分，均予以撤銷改判。
  ㈡爰以行為人責任為基礎，分別審酌被告己○○、乙○○前無
    前科，有本院被告前案紀錄表在卷可稽，素行均尚稱良好；
    被告辛○○前有幫助詐欺取財前科，經法院論罪處刑確定，亦
    有本院被告前案紀錄表在卷可按，素行難認良好，被告3人
    均正值青壯之年，均不思以正途賺取錢財，明知現今社會詐
    欺集團橫行，其等恣意詐欺行為往往對於被害人之財產及社
    會秩序產生重大侵害，竟均貪圖不法利益，與詐騙集團合流
    ，造成本案告訴人財產損失；又被告己○○、辛○○在本案詐騙
    集團均係擔任「車手」角色，負責依本案詐騙集團其他成員
    之指示，持本案詐騙集團其他成員交付之人頭帳戶金融卡、
    密碼提領詐欺款項之工作，被告乙○○則擔任「收水」及「回
    水」之角色，負責監視「車手」提領詐欺款項並向「車手」
    收取款項後，依詐欺集團其他成員指示將款項轉交上手等工
    作，雖非犯罪主導者，但其等配合詐騙集團之指示，共同遂
    行詐騙他人財物之犯行，而被告3人參與本案詐騙集團之期
    間均不到1月，犯後均始終坦承犯行，衡以被告3 人於本院
    審理期間已與告訴人丙○○以12萬元達成和解，被告己○○並已
    先行給付告訴人丙○○2萬元，惟被告乙○○並未依其於調解時
    所為承諾（即於109年1月20日前先行給付2萬元）履行賠償
    義務，此有本院和解筆錄、被告己○○郵政跨行匯款申請書及
    告訴人丙○○陳報函等件在卷可參（見本院卷一第435、436頁
    、本院卷二第116、196頁），兼衡被告己○○於原審自陳其為
    高職畢業之智識程度、未婚、無子女、羈押前與父母同住、
    擔任工程師、月收入3萬8千元；被告辛○○於原審自陳其為高
    職畢業之智識程度、未婚、無子女、羈押前獨自居住、在酒
    吧擔任調酒師、月收入3萬元至3萬2千元；被告乙○○自陳其
    為高中肄業之智識程度、未婚、無子女、羈押前獨自居住、
    在餐飲店從事內場工作、月收入約3萬元之智識程度、生活
    、經濟狀況（見原審卷五第35、36頁）等一切情狀，分別量
    處如主文第2至4項所示之刑，以資儆懲。
  ㈢按裁判確定前犯數罪者，併合處罰之；數罪併罰，分別宣告
    其罪之刑，其宣告多數有期徒刑者，於各刑中之最長期以上
    ，各刑合併之刑期以下，定其刑期，但不得逾30年，刑法第
    50條第1項前段、第51條第5款訂有明文。參其立法意旨，除
    在於緩和多數有期徒刑合併執行所造成之苛酷外，更避免責
    任非難之重複，蓋有期徒刑之科處，不僅在於懲罰犯罪行為
    ，更重在矯治犯罪行為人、提升其規範意識，及回復社會對
    於法律規範之信賴，是應併合處罰之複數有期徒刑倘一律合
    併執行，將造成責任非難之效果重複滿足、邊際效應遞減之
    不當效果，甚至有違責任主義，故採行加重單一刑主義，以
    期責罰相當。是法院就應併合處罰之數個有期徒刑宣告定其
    應執行刑時，不僅應遵守上開所定「以宣告各刑中之最長期
    為下限，各刑合併之刑期為上限，但最長不得逾30年」之外
    部界限，更應受不得明顯違反公平正義、法律秩序理念及目
    的之規範。具體而言，於併合處罰，其執行刑之酌定，應視
    行為人所犯數罪之犯罪類型而定，即倘行為人所犯數罪屬相
    同之犯罪類型者（如複數竊盜、施用或販賣毒品等），於併
    合處罰時，其責任非難重複之程度較高，自應酌定較低之應
    執行刑；然行為人所犯數罪雖屬相同之犯罪類型，但所侵犯
    者為具有不可替代性、不可回復性之個人法益（如殺人、妨
    害性自主），於併合處罰時，其責任非難重複之程度則較低
    ，而可酌定較高之應執行刑；另行為人所犯數罪非惟犯罪
    類型相同，且其行為態樣、手段、動機均相似者，於併合處
    罰時其責任非難重複之程度更高，更應酌定較低之應執行刑
    ；反之，行為人所犯數罪各屬不同之犯罪類型者，於併合處
    罰時其責任非難重複之程度最低，當可酌定較高之應執行刑
    。查本件被告辛○○所犯，均屬加重詐欺取財之犯罪類型、行
    為態樣、動機、手段均相同，惟所侵害者均非具有不可替代
    性、不可回復性之個人法益，責任非難重複之程度較高，復
    審酌本案一切情狀而為整體之非難評價後，就被告辛○○所處
    之有期徒刑，定其應執行之刑如主文第3項所示。
  ㈣被告己○○之辯護人雖具狀請求給予被告己○○緩刑之宣告云云
    。惟本院考量被告己○○自108年6月2日起迄至同年月28日為
    警查獲時止，持續參與本案詐騙集團，擔任提款車手，配合
    詐騙集團成員之指示，共同遂行詐騙他人財物之犯行，依其
    參與次數、所提領款項觀之，犯罪情節非輕，且自通訊軟體
    對話紀錄可知，其熟悉提領詐欺款項等車手工作，又因另犯
    加重詐欺取財罪，遭臺灣彰化地方法院以108年度訴臺字第9
    84號判決分別判處有期徒刑1年1月，應執行有期徒刑1年3月
    確定，現在監執行中，有本院前案紀錄表在卷可參，本院認
    不宜為緩刑之宣告，附此敘明。
  ㈤另按法院就同一罪刑所適用之法律，無論係對罪或刑或保安
    處分，除法律別有規定外，均應本統一性或整體性之原則而
    適用之，不容任意割裂而適用不同之法律（最高法院87年度
    台上字第3152號判決意旨參照）。至於想像競合犯在量刑上
    應受輕罪最低度刑之封鎖規範，依現行刑法第55條但書規定
    ，亦僅限於「不得科以較輕罪名所定最輕本刑以下之刑」，
    不及於保安處分。故本件被告3人所分別犯事實欄二㈠、㈡、㈢
    部分犯行既然從一重論以刑法第339條之4第1項第2款之3人
    以上共同犯詐欺取財罪，基於法律之整體適用原則，自無再
    依組織犯罪防制條例第3條第3項諭知應於刑之執行前，令入
    勞動處所強制工作3年之餘地，附此敘明。
  ㈥沒收：
    ⒈按供犯罪所用、犯罪預備之物或犯罪所生之物，屬於犯罪
      行為人者，得沒收之；犯罪所得，屬於犯罪行為人者，沒
      收之；於全部或一部不能沒收或不宜執行沒收時，追徵其
      價額，不予宣告沒收或追徵，刑法刑法第38條第2項前段
      、第38條之1第1項前段、第3項、第5項分別定有明文。
    ⒉扣案之行動電話4支，分別為被告3人所持用，且供其等與
      本案詐騙集團其他成員聯繫所用，而扣案之前開永豐銀行
      楊佳霖帳戶之金融卡、台新銀行帳戶之金融卡分別係被告
      己○○、辛○○所持用以犯本案事實欄二㈣所示加重詐欺取財
      犯行所用之物，業據被告3人於原審供陳明確（見原審卷
      五第34、35頁），爰均依刑法第38條第2項前段規定均宣
      告沒收。
    ⒊扣案之現金23萬3千元，為被告己○○、辛○○於案發當日依本
      案詐騙集團其他成員指示提領所得詐欺款項，並於提領後
      繳交被告乙○○，惟尚未上繳本案詐騙集團上游部分，亦據
      被告3人於原審供述在卷（見原審卷二第286、287頁、原
      審卷三第202、211頁），然被告己○○及辛○○於案發當日自
      上開永豐銀行楊佳霖帳戶、台新銀行帳戶及之合作金庫銀
      行帳戶提領款項合計為32萬3千9百元（按即119,900元+11
      8,000元+86,000元=323,900元），而告訴人丙○○及甲○○遭
      詐騙因而存款或匯款至上開永豐銀行楊佳霖帳戶、台新銀
      行帳戶及之合作金庫銀行帳戶之金額合計為23萬8,916 元
      （按即119,946元+59,000元+59,970元=238,916元），均
      較本案扣案之款項金額為高，參以被告乙○○於原審供稱：
      這是因為在中間時，伊已經把部分的錢交給上手，所以被
      扣到的是剩下的，伊已經忘記這筆23萬3千元哪些是己○○
      領的，哪些是辛○○領的等語（見原審卷三第211頁），是
      本院認本件扣案款項雖分屬告訴人丙○○及甲○○所存入或匯
      入，然已難認定其中渠等存入或匯入款項之數額各為何，
      爰以告訴人丙○○及甲○○遭詐欺之存款、匯款比例加以估算
      ，應認本件扣案之23萬3千元中，告訴人丙○○遭詐欺款項
      為174,515元〔按即（119,946元+59,000元）/238,916元×2
      33,000元=174,515元）、告訴人甲○○遭詐欺款項則為58,4
      85元（按即59,970元/238,916元×233,000元=58,485元）
      ，分別屬被告乙○○就事實欄二㈣、㈤之犯罪所得，爰依刑法
      第38條之1 第1項前段規定，於各次犯行項下宣告沒收。
    ⒋又被告3人就其等首次犯行部分，已分別取得提領款項百分
      之2、百分之1及百分之0.07之報酬等情，業經被告3人於
      原審供述在卷（見原審卷四第386頁），是本案被告己○○
      、辛○○、乙○○就事實欄二㈠、㈡、㈢所示加重詐欺取財罪之
      犯罪所得分別為1460元、500元、630元，業經本院認定如
      前，爰依刑法第38條之1第1項、第3項規定，於其等首次
      犯行項下分別宣告沒收，於全部或一部不能沒收或不宜執
      行沒收時，追徵其價額。
五、上訴駁回〔附表編號1 、3 、8部分〕之理由：
  ㈠原判決就關於附表編號1、3、8所示3人以上共同詐欺取財犯
    行部分，以被告己○○、乙○○犯行事證明確，而適用組織犯罪
    防制條例第3條第1項後段、刑法第11條前段、第28條、第33
    9條之4第1項第2款、第55條、第38條第2項前段、第38條之1
    第1項前段、第3項、刑法施行法第1條之1第1項等規定，並
    審酌被告己○○及乙○○正值青年，均不思以正途賺取錢財，明
    知現今社會詐欺集團橫行，其等恣意詐欺行為往往對於被害
    人之財產及社會秩序產生重大侵害，竟均貪圖不法利益，與
    詐騙集團合流，造成丁○○及甲○○等被害人財產損失；又被告
    己○○在本案詐騙集團均係擔任「車手」角色，被告乙○○則係
    擔任「收水」角色，考量其等雖非本案詐欺集團內之核心人
    物，然對各該詐欺行為之完成仍屬不可獲缺，且其等加入本
    案詐欺集團後，均多次為詐欺取財之犯行，涉入程度均非甚
    淺，並爰審酌被告己○○及乙○○於本案犯行前均無前科，足認
    被告己○○及乙○○素行尚可，兼衡被告己○○及乙○○終坦承犯行
    ，及被告2人未與被害人達成和解，並賠償損失之犯罪後態
    度，暨被告己○○於原審自陳學歷為高職畢業之智識程度、未
    婚、無子女、羈押前與父母同住、擔任工程師、月收入3萬8
    千元；被告乙○○於原審自陳學歷為高中肄業之智識程度、未
    婚、無子女、羈押前獨自居住、在餐飲店從事內場工作、月
    收入約3萬元之生活狀況等一切情狀，分別量處有期徒刑1年
    4月、1年2月及1年2月；並就沒收部分說明扣案之被告己○○
    持用之上開行動電話1支、被告乙○○持用之行動電話（IMEI
    ：000000000000000號）1支及上開合作金庫銀行帳戶之金融
    卡1張，屬各該犯行供犯罪所用之物，依刑法第38條第2項前
    段規定均宣告沒收；扣案之犯罪所得58,485元，屬被告乙○○
    就事實欄二㈤之犯罪所得，依刑法第38條之1第1項前段規定
    宣告沒收；未扣案之犯罪所得1,460元，為被告己○○首次犯
    行之報酬，於其首次犯行項下宣告沒收，並諭知於全部或一
    部不能沒收或不宜執行沒收時，追徵其價額；至於其餘扣案
    之金融卡等，難認與本案有何關聯，不予宣告沒收之理由，
    經核其認事、用法並無違法或不當，量刑亦稱妥適。
  ㈡被告己○○、乙○○上訴意旨以原審量刑過重，請求減輕其刑云
    云。惟按刑之量定，為求個案裁判之妥當性，法律賦予法院
    裁量之權，量刑輕重，屬為裁判之事實審法院得依職權自由
    裁量之事項，苟其量刑已以行為人之責任為基礎，並斟酌刑
    法第57條各款所列情狀，在法定刑度內，酌量科刑，如無偏
    執一端，致明顯失出失入情形，上級審法院即不得單就量刑
    部分遽指為不當或違法。查原審於量刑理由已詳為說明審酌
    前揭各項科刑情狀，就被告己○○、乙○○所犯如附表編號1、3
    、7所示3人以上共同詐欺取財罪分別僅判處有期徒刑1年4月
    、1年2月及1年2月，遠不及法定刑之中度，實屬從低度量刑
    。就刑罰裁量職權之行使，既未逾越法律所規定之範圍，亦
    無濫用權限之情形。被告猶執前詞提起上訴，其上訴為無理
    由，應予駁回。
六、被告己○○、乙○○上開撤銷改判及上訴駁回部分定應執行刑之
    理由：
    本件被告己○○、乙○○分別所犯如附表編號1至3、6至8所示6
    罪，均屬3人以上共同詐欺取財之犯罪類型、行為態樣、動
    機、手段均相同，惟所侵害者均非具有不可替代性、不可回
    復性之個人法益，責任非難重複之程度較高，復審酌本案一
    切情狀而為整體之非難評價後，就被告己○○撤銷改判（即附
    表編號2所示）部分及上訴駁回（即附表編號1、3所示）部
    分所處之有期徒刑、被告乙○○撤銷改判（即附表編號6、7所
    示）部分及上訴駁回（即附表編號8所示）部分所處之有期
    徒刑，分別定其應執行之刑如主文第5項所示。
據上論斷，應依刑事訴訟法第368條、第369條第1項前段、第364
條、第299條第1項前段，組織犯罪防制條例第3條第1項後段，刑
法第11條前段、第28條、第339條之4第1項第2款、第55條、第47
條第1項、第51條第5款、第38條第2項前段、第38條之1第1項前
段、第3項，刑法施行法第1條之1第1項，判決如主文。
本案經檢察官郭千瑄提起公訴，檢察官何明楨到庭執行職務。
中    華    民    國    109   年    2     月    5     日
                  刑事第十一庭  審判長法  官  楊力進
                                      法  官  沈君玲
                                      法  官  雷淑雯
以上正本證明與原本無異。
如不服本判決應於收受送達後20日內向本院提出上訴書狀，並應
敘述具體理由；其未敘述上訴理由者，應於上訴期間屆滿後20日
內向本院補提理由書（均須按他造當事人之人數附繕本）「切勿
逕送上級法院」。告訴人或被害人如對於本判決不服者，應具備
理由請求檢察官上訴，其上訴期間之計算係以檢察官收受判決正
本之日期為準。 
                                    書記官  林立柏
中    華    民    國    109   年    2     月    5     日
附錄本案論罪科刑法條全文：
中華民國刑法第339 條之4
犯第339 條詐欺罪而有下列情形之一者，處1 年以上7 年以下有
期徒刑，得併科1 百萬元以下罰金：
一、冒用政府機關或公務員名義犯之。
二、三人以上共同犯之。
三、以廣播電視、電子通訊、網際網路或其他媒體等傳播工具，
    對公眾散布而犯之。
前項之未遂犯罰之。

組織犯罪防制條例第3 條
發起、主持、操縱或指揮犯罪組織者，處3 年以上10年以下有期
徒刑，得併科新臺幣1 億元以下罰金；參與者，處6 月以上5 年
以下有期徒刑，得併科新臺幣1 千萬元以下罰金。但參與情節輕
微者，得減輕或免除其刑。
具公務員或經選舉產生之公職人員之身分，犯前項之罪者，加重
其刑至二分之一。
犯第1 項之罪者，應於刑之執行前，令入勞動場所，強制工作，
其期間為3 年。
前項之強制工作，準用刑法第90條第2 項但書、第3 項及第98條
第2 項、第3 項規定。
以言語、舉動、文字或其他方法，明示或暗示其為犯罪組織之成
員，或與犯罪組織或其成員有關聯，而要求他人為下列行為之一
者，處3 年以下有期徒刑，得併科新臺幣3 百萬元以下罰金：
一、出售財產、商業組織之出資或股份或放棄經營權。
二、配合辦理都市更新重建之處理程序。
三、購買商品或支付勞務報酬。
四、履行債務或接受債務協商之內容。
前項犯罪組織，不以現存者為必要。
以第5 項之行為，使人行無義務之事或妨害其行使權利者，亦同
。
第5 項、第7 項之未遂犯罰之。  

附表

編號 事實 原判決宣告刑及沒收       本院宣告刑及沒收 一 如事實欄 一、二㈠ 所載 己○○犯三人以上共同詐欺取財罪，處有期徒刑壹年肆月。扣案之行動電話壹支（含○○○○○○○○○○號門號SIM 卡壹張，IMEI碼為○○○○○○○○○○○○○○○號）；未扣案之犯罪所得新臺幣壹仟肆佰陸拾元沒收，於全部或一部不能沒收或不宜執行沒收時，追徵其價額。 上訴駁回。  二 如事實欄 二㈣所載 撤銷改判，不予列載。 己○○犯三人以上共同詐欺取財罪，處有期徒刑壹年貳月。扣案之行動電話壹支（含○○○○○○○○○○號門號SIM 卡壹張，IMEI碼為○○○○○○○○○○○○○○○號）及台新國際商業銀行中和分行帳號○○○○○○○○○○○○號帳戶之金融卡壹張均沒收。 三 如事實欄 二㈤所載 己○○犯三人以上共同詐欺取財罪，處有期徒刑壹年貳月。扣案之行動電話壹支（含○○○○○○○○○○號門號SIM 卡壹張，IMEI碼為○○○○○○○○○○○○○○○號）及合作金庫商業銀行西台中分行帳號○○○○○○○○○○○○○號帳戶提款卡壹張均沒收。 上訴駁回。 四 如事實欄 一、二㈡ 所載 撤銷改判，不予列載。 辛○○犯三人以上共同詐欺取財罪，累犯，處有期徒刑壹年陸月。扣案之行動電話壹支（含○○○○○○○○○○號門號SIM 卡壹張，IMEI碼為○○○○○○○○○○○○號）沒收；未扣案之犯罪所得新臺幣伍佰元沒收，於全部或一部不能沒收或不宜執行沒收時，追徵其價額。 五 如事實欄 二㈣所載 撤銷改判，不予列載。 辛○○犯三人以上共同詐欺取財罪，累犯，處有期徒刑壹年參月。扣案之行動電話壹支（含○○○○○○○○○○號門號SIM 卡壹張，IMEI碼為○○○○○○○○○○○○號）沒收。 六 如事實欄 一、二㈢ 所載 撤銷改判，不予列載。 乙○○犯三人以上共同詐欺取財罪，處有期徒刑壹年肆月。扣案之行動電話壹支（含門號SIM卡壹張，IMEI碼為○○○○○○○○○○○○○○○○○○號）沒收；未扣案之犯罪所得新臺幣陸佰參拾元沒收，於全部或一部不能沒收或不宜執行沒收時，追徵其價額。 七 如事實欄 二㈣所載 撤銷改判，不予列載。 乙○○犯三人以上共同詐欺取財罪，處有期徒刑壹年貳月。扣案之行動電話壹支（IMEI碼為○○○○○○○○○○○○○○○號）、永豐商業銀行竹北光明分行帳號○○○○○○○○○○○○號帳戶之金融卡壹張及犯罪所得新臺幣拾柒萬肆仟伍佰拾伍均沒收。 八 如事實欄 二㈤所載 乙○○犯三人以上共同詐欺取財罪，處有期徒刑壹年貳月。扣案之行動電話壹支（IMEI碼為○○○○○○○○○○○○○○○號）及犯罪所得新臺幣伍萬捌仟肆佰捌拾伍元均沒收。 上訴駁回。